【裁判字號】    91,訴緝,100
【裁判日期】    920603
【裁判案由】    偽造有價證券
【裁判全文】
臺灣臺北地方法院刑事判決                        九十一年度訴緝字第一號
    公  訴  人  臺灣臺北地方法院檢察署檢察官
    被      告  丙○○
    選任辯護人  黃秀蘭律師
                陳超凡律師
右列被告因偽造有價證券案件，經檢察官提起公訴（七十三年度偵字第一六一九三號
）及移
左：
    主  文
丙○○意圖供行使之用，而偽造有價證券，處有期徒刑參年貳月。
    事  實
一、丙○○意圖供行使之用，於民國七十二年十月下旬，持其妻林劉秋菊帳戶名義之
    彰化商業銀行南豐分行票號四五九○三七、四五九○六一之空白支票各一紙，並
    偽造「林永生」印章，將該「林永生」印章蓋用在前開票號四五九○三七、四五
    九○六一之空白支票上，以及分別偽填發票日七十二年十一月二十一日、票面金
    額新臺幣（下同）九萬八千一百元在前開票號四五九○三七之支票上、偽填發票
    日七十二年十一月二十八日、票面金額六萬元在前開票號四五九○六一之空白支
    票上，而偽造前開二紙支票之有價證券，再行使上開二紙偽造之有價證券即支票
    至臺北市○○街○段一一○號八一二室，向乙○○借用現金十五萬八千一百元，
    致使乙○○陷於錯誤而誤認上開二紙支票為真實進而交付現金十五萬八千一百元
    予丙○○，嗣支票屆期經乙○○提示均不獲兌現，乙○○始知受騙。
二、案經乙○○訴由臺灣臺北地方法院檢察署檢察官偵查起訴。
    理  由
一、訊據被告丙○○矢口否認有何偽造有價證券及詐欺之犯行，辯稱當時伊係新台一
    貿易公司總經理，前開二紙支票是伊交給新台一貿易公司董事長丁○○，因為丁○○經濟有困難向伊取股票調用資金，伊並交給丁○○前開林劉秋菊所有之二紙
    支票，以供丁○○在使用伊之股票發生困難時可用前開二紙支票加以周轉，伊交
    給丁○○前開二紙支票時並未蓋用林劉秋菊印章，後來丁○○竟然偽造伊之另外
    姓名林永生印章蓋在前開二紙支票對外使用，伊根本不認識及之前沒見過告訴人
    乙○○，亦未向告訴人借過錢云云。惟查，被告右揭偽造林永生之印章蓋用在前
    開二紙支票上並持二紙支票向告訴人乙○○借款詐欺取財之犯行，業據告訴人乙○○於偵查中（見臺灣臺北地方法院檢察署七十三年度偵字第一六一九三號偵查
    卷宗第一頁背面、第二頁正面、第十一頁正面至第十二頁正面）、甲○調查時（
    見甲○七十八年度訴緝字第二三一號卷宗七十八年七月十四日訊問筆錄、七十八
    年八月二十五日訊問筆錄、七十八年九月二十九日訊問筆錄、七十八年九月二十
    九日補充理由狀）指訴綦詳，並有前開偽造之二紙支票影本在卷可稽。雖告訴人
    於甲○九十二年二月十四日訊問時已因精神狀況不佳無法在法庭上陳述事實，然
    並不影響告訴人在前開偵審中自由意志下陳述及所做書狀內容之真實性。復查，
    證人丁○○於甲○調查時明確證稱「被告曾經有向我借錢時有拿他的支票給我，
    而我有跟被告召集的會」、「（問？被告拿給你的支票是以何人的名義簽發的）
    是被告丙○○本人的支票」、「（問？被告是否有拿過他太太的支票給你）沒有
    」等語（見甲○九十一年度訴緝字第一○○號卷宗九十二年二月二十六日訊問筆
    錄）以及參諸卷附之七十二年二月一日至七十四年一月十五日被告召集的互助會
    會單二紙，可認證人丁○○係因參加被告召集的互助會而將錢借給被告，被告才
    將自己名義之支票交給證人丁○○作為擔保，亦即被告於前開互助會期間交給證
    人丁○○使用之支票是被告本人名義之支票，而本件被偽造之二紙支票發票人欄
    係為「林永生」印文，與證人丁○○證述其自被告取得之支票不符，尚難認係證
    人丁○○對外使用本件二紙被偽造之支票。又被告在甲○審理時自承「林永生」
    之姓名為其使用之另一姓名以及卷附之前開二紙互助會會單為其所召集、且互助
    會會單內「林永生」為其參加互助會使用之姓名等情，則被告確實有對外使用「
    林永生」之姓名，是告訴人所稱本件二紙被偽造為「林永生」名義之支票係被告
    持以向告訴人借款之情，應非子虛。再者，參諸告訴人之子吳禎霖於甲○訊問時
    之證述「二十幾年前我常常去找我父親（位於）漢口街典美有限公司，我有見過
    被告，他應該是我父親的朋友，因為我父親有很多朋友，我在我父親的公司有看
    過被告」等語（見甲○九十一年度訴緝字第一○○號卷宗九十二年二月十四日訊
    問筆錄），雖不能直接證明被告前揭刑事犯行，而卻可認定被告確與告訴人認識
    且被告曾去告訴人在臺北市○○街經營之公司等情，被告辯稱伊不認識及之前沒
    見過告訴人云云，顯與事實不符。最後，被告竟然又打電話聯繫丁○○、要求丁○○請告訴人撤銷對伊之告訴，被告並交給丁○○一份追訴權時效消滅之資料並
    在其上手寫「偽造有價證券罪屬於三年～十年未滿徒刑，其追訴權時效為十年，
    我已逃八年，再過二年就不必罰（冒用他人姓名時較重，否則很輕，看情形也會
    判無罪）」、「通緝犯：通知三次不到庭者就列入通緝嫌犯而已，不一定會有罪
    ，秋菊就是如此」之情，業據證人丁○○於甲○調查時證述屬實（見甲○九十一
    年度訴緝字第一○○號卷宗九十二年二月二十六日訊問筆錄），並有該資料一紙
    附卷可證，被告亦坦承這紙資料上之手寫文字為伊所親寫等語，更可認被告針對
    伊冒名偽造有價證券之犯行，對外表示可以因追訴權時效完成而不罰。假使被告
    認為自己根本未構成前揭犯行，即無庸對外表示前開手寫之資料去說明自己犯罪
    經時效完成。綜上所述，被告前開所辯，全係與事實不符以及推卸責任之詞，並
    不足採，事證明確，被告偽造有價證券及詐欺取財之犯行，足堪認定。
二、核被告丙○○所為，係犯刑法第二百零一條第一項意圖供行使之用而偽造有價證
    券罪。被告偽造「林永生」之印章及在前開支票上蓋印偽造「林永生」之印文等
    偽造印章、印文的低度行為為偽造有價證券之高度行為所吸收，再被告所犯行使
    偽造之有價證券的低度行為亦為偽造有價證券之高度行為所吸收，均不另論罪。
    至於被告持上開偽造之有價證券向告訴人借款所犯刑法第三百三十九條第一項詐
    欺取財罪部分，按行使偽造之有價證券以使人交付財物，如果所交付者即係該證
    券本身之價值，則其詐欺取財仍屬行使偽造之有價證券之行為，被告應不另成立
    詐欺取財罪名（參閱最高法院二十五年度上字第一八一四號、三十一年度上字第
    四○九號判例意旨）。爰審酌被告有多項違反票據法前科紀錄之品行、犯罪動機
    及目的、犯罪手段、對於告訴人所生之損害金額、犯後猶推卸責任之態度等一切
    情狀，量處如主文所示之刑。至於本件偽造之支票原本二紙已滅失，且偽造之「
    林永生」印章亦未經扣案，為免執行之困難，支票原本上之「林永生」印文、及
    偽造之「林永生」印章，即不依刑法第二百十九條規定宣告沒收。
三、關於併案之臺灣臺中地方法院檢察署九十二年度偵字第八二二號被告丙○○偽造
    有價證券罪嫌部分，查該併案部分之犯罪事實為被告自七十二年三月間起對林耀
    庭行使詐術致林耀庭陷於錯誤而交付林耀庭本人及林慧明之印章，被告取得印章
    後，連續盜用印章進而連續偽造本票，並持以向銀行、信用合作社調借現金等情
    ，與前開被告偽造「林永生」印章以及蓋印偽造「林永生」印文於支票上，進而
    偽造支票二紙，持以向告訴人乙○○調借款項之論罪科刑之事實，犯罪手段及態
    樣顯不相同，時間亦相據距約五月，應非基於概括犯意為之，即非連續犯之裁判
    上一罪，應退回臺灣臺中地方法院檢察署檢察官另為適法之處置。
據上論斷，應依刑事訴訟法第二百九十九條第一項前段、刑法第二百零一條第一項、
罰金罰鍰提高標準條例第一條前段，判決如主文。
本案經檢察官侯少卿到庭執行職務。
中      華      民      國      九十二      年      六    月      三    日
                                      臺灣臺北地方法院刑事第七庭
                                          法  官  范智達
右正本證明與原本無異。
如不服本判決，應於判決送達後十日內，向甲○提出上訴狀。
                                          書記官  劉怡君
中      華      民      國      九十二      年      六    月      三    日
附錄本案論罪科刑法條：
刑法第二百零一條
意圖供行使之用，而偽造、變造公債票、公司股票或其他有價證券者，處三年以上十
年以下有期徒刑，得併科三千元以下罰金。
行使偽造、變造之公債票、公司股票或其他有價證券，或意圖供行使之用，而收集或
交付於人者，處一年以上七年以下有期徒刑，得併科三千元以下罰金。


司法院資訊處製作；財團法人民間司法改革基金會備份。
